臺灣臺北地方法院小額民事判決
111年度北小字第2313號
原      告  李祖源
被      告  莊朝貴
上列當事人間請求損害賠償事件，經本院刑事庭裁定移送前來（
111年度審附民字第184號），本院於民國111年9月19日言詞辯論
終結，判決如下：
    主    文
被告應給付原告新臺幣陸仟元，及自民國一百一十一年一月二十
日起至清償日止，按年息百分之五計算之利息。
原告其餘之訴駁回。
訴訟費用由被告負擔十分之一，餘由原告負擔。
本判決原告勝訴部分得假執行。但被告如以新臺幣陸仟元為原告
預供擔保，得免為假執行。
    理由要領
一、原告主張：被告與原告於民國109年12月10日23時30分許，
    在臺北市萬華區寶興街與寶興街80巷交岔路口時，因細故心
    生不滿，被告竟基於毀損、傷害之犯意，先推倒原告之車牌
    號碼000-0000號普通重型機車（下稱系爭機車），致系爭機
    車前方葉子板與左側車殼刮傷、前車燈燈殼刮傷，足生損害
    於原告，再徒手毆打原告，致原告受有右頸、左頸、後頸均
    擦傷瘀紅、右膝擦傷等傷害，而原告亦基於傷害之犯意，持
    安全帽毆打被告，致被告受有左臉頰擦傷、左上頷擦傷之傷
    害，爰起訴請求被告賠償系爭機車損害及精神慰撫金等語。
    並聲明：被告應給付原告新臺幣（下同）55,000元，及自起
    訴狀繕本送達之翌日起至清償日止，按年息5%計算之利息。
二、被告則以：不同意原告之請求等語，做為答辯。
三、得心證之理由：
  ㈠被告與原告於109年12月10日23時30分許，在臺北市萬華區寶
    興街與寶興街80巷交岔路口時，因細故心生不滿，被告竟基
    於毀損、傷害之犯意，先推倒原告之系爭機車，致系爭機車
    前方葉子板與左側車殼刮傷、前車燈燈殼刮傷，足生損害於
    原告，再徒手毆打原告，致原告受有右頸、左頸、後頸均擦
    傷瘀紅、右膝擦傷等傷害，而原告亦基於傷害之犯意，持安
    全帽毆打被告，致被告受有左臉頰擦傷、左上頷擦傷之傷害
    ，經本院以被告犯傷害罪，處拘役40日，又犯毀損他人物品
    罪，處拘役10日，應執行拘役45日，得易科罰金，另原告則
    犯傷害罪，處拘役40日，得易科罰金等情，有本院111年度
    審簡字第126號刑事簡易判決、臺灣臺北地方檢察署110年度
    偵字第11686號檢察官起訴書在卷可稽（見本院卷第13頁至
    第16頁），兩造對此均不爭執（見本院卷第54頁），可信為
    真正。
  ㈡按因故意或過失，不法侵害他人權利者，負損害賠償責任；
    不法侵害他人之身體、健康、名譽、自由、信用、隱私、貞
    操，或不法侵害其他人格法益而情節重大者，被害人雖非財
    產上之損害，亦得請求賠償相當之金額，民法第184條第1項
    前段、第195條第1項前段分別定有明文。原告起訴請求被告
    賠償系爭機車車損及精神慰撫金55,000元等語（見本院卷第
    54頁），惟為被告否認，並以前揭情詞置辯（見本院卷第54
    頁），經查：
　　1.原告請求系爭機車車損部分：
　　  按侵權行為損害賠償之債，以有損害之發生及有責任原因
      之事實，並二者間有相當因果關係為成立要件，且主張侵
      權行為損害賠償請求權之人，對於侵權行為之成立要件應
      負舉證責任（最高法院110年度台上字第2968號判決意旨
      參照）。損害賠償之債，以實際上受有損害為成立要件，
      倘無損害，即不發生賠償問題；被害人實際上有否受損害
      ，應視其財產總額有無減少而定（最高法院111年度台上
      字第1444號判決意旨參照）。損害賠償之範圍，應以債權
      人實際所受損害為衡（最高法院110年度台上字第352號判
      決意旨參照）。查系爭機車迄今還沒有修復，業據原告於
      本院審理時陳述在卷（見本院卷第54頁），此外，復未據
      原告就系爭機車已修復完畢及實際受有多少損害致其財產
      總額減少等情，舉證證明之，以實其說，依前開說明及舉
      證責任分配原則，原告請求被告賠償系爭機車損害云云，
      於法即有未合，不應准許。
　　2.原告請求精神慰撫金部分：
　　  按法院定慰撫金之數額，應斟酌行為人係故意或過失，其
      加害情節，被害人所受名譽損害之痛苦程度，及兩造之身
      分地位、教育程度、經濟狀況等一切情狀定之（最高法院
      110年度台上字第425號、108年度台上字第1073號判決意
      旨參照）。原告主張被告犯前揭傷害行為，致原告受有右
      頸、左頸、後頸均擦傷瘀紅、右膝擦傷等傷害之事實，已
      如前述，原告精神及身體上自受有相當之痛苦及損害，且
      其所受損害與被告前揭不法行為間有相當因果關係，是原
      告依前開規定請求被告賠償精神慰撫金，於法自屬有據。
      查原告係國中畢業，目前擔任保全，110年度給付總額及
      財產總額均為0元；被告係高中畢業，目前在家中熱炒店
      幫忙，110年度給付總額及財產總額均為0元，有本院依職
      權調閱之兩造稅務電子閘門財產所得調件明細表可參（隨
      卷外放），兩造均不爭執（見本院卷第55頁）。審酌被告
      之前揭行為情節、造成原告之損害程度，及原告於上揭時
      地，亦基於傷害之犯意，持安全帽毆打被告，致被告受有
      左臉頰擦傷、左上頷擦傷之傷害，經本院以原告犯傷害罪
      ，處拘役40日，得易科罰金，暨兩造之身分、地位、經濟
      能力等一切情狀，認原告請求被告給付精神慰撫金6,000
      元，始為公允適當，應予准許，超過此部分之請求，則屬
      過高，不能准許。
  ㈢末按給付無確定期限者，債務人於債權人得請求給付時，經
    其催告而未為給付，自受催告時起，負遲延責任；其經債權
    人起訴而送達訴狀，或依督促程序送達支付命令，或為其他
    相類之行為者，與催告有同一之效力；遲延之債務，以支付
    金錢為標的者，債權人得請求依法定利率計算之遲延利息；
    應付利息之債務，其利率未經約定，亦無法律可據者，週年
    利率為5%，民法第229條第2項、第233條第1項前段及第203
    條分別定有明文。本件係屬侵權行為損害賠償之債，自屬無
    確定期限者，又係以支付金錢為標的，依前揭法律規定，原
    告請求被告給付自刑事附帶民事訴訟起訴狀繕本送達翌日即
    111年1月20日（見111年度審附民字第184號卷第5頁）起至
    清償日止，按年息5%計算之遲延利息，於法自屬有據。
四、綜上所述，原告請求被告給付6,000元，及自111年1月20日
    起至清償日止，按年息5%計算之利息，為有理由，應予准許
    。逾此部分之請求，為無理由，應予駁回
五、本件原告勝訴部分，係就民事訴訟法第436條之8適用小額訴
    訟程序所為被告敗訴之判決，依同法第436條之20規定，應
    依職權宣告假執行。並依同法第436條之23準用第436條第2
    項，適用同法第392條第2項規定，依職權宣告被告如預供擔
    保，得免為假執行。
六、訴訟費用負擔之依據：民事訴訟法第79條。
七、本件係刑事附帶民事訴訟，由合議庭裁定移送民事庭之事件
    ，依刑事訴訟法第504條第2項規定，免納裁判費，目前亦無
    其他訴訟費用支出，本無確定訴訟費用額必要。惟仍依民事
    訴訟法第87條第1項規定，諭知訴訟費用之負擔，以備將來
    如有訴訟費用發生時，得確定其負擔，併此說明。
中　　華　　民　　國　　111 　年　　9 　　月　　27　　日
                  臺北簡易庭    法  官  詹慶堂
上列正本係照原本作成。
如不服本判決，應於判決送達後20日內向本院提出上訴狀（須按
他造當事人之人數附繕本）。如委任律師提起上訴者，應一併繳
納上訴審裁判費。
中　　華　　民　　國　　111 　年　　9 　　月　　27　　日
            　　　　　　　　　  書記官  馬正道
附錄：
一、民事訴訟法第436條之24第2項：
　　對於小額程序之第一審裁判上訴或抗告，非以其違背法令為
    理由，不得為之。
二、民事訴訟法第436條之25：
　　上訴狀內應記載上訴理由，表明下列各款事項：
　　㈠原判決所違背之法令及其具體內容。
　　㈡依訴訟資料可認為原判決有違背法令之具體事實。
三、民事訴訟法第436條之32條第2項：
    第438條至第445條、第448條至第450條、第454條、第455條
    、第459條、第462條、第463條、第468條、第469條第1款至
    第5款、第471條至第473條及第475條第1項之規定，於小額
    事件之上訴程序準用之。